【裁判字號】    90,上訴,1516
【裁判日期】    900619
【裁判案由】    妨害自由
【裁判全文】
臺灣高等法院刑事判決                            九十年度上訴字第一五一六號
    上  訴  人  臺灣新竹地方法院檢察署檢察官
    被      告  甲○○
右上訴人因被告妨害自由案件，不服臺灣新竹地方法院八十九年度訴字第四二○號，
中華民國九十年四月二日第一審判決（起訴案號：臺灣新竹地方法院檢察署八十八年
度偵字第四七一號）提起上訴，本院判決如左：
    主  文
原判決關於剝奪人之行動自由部分撤銷。
甲○○連續以非法方法，剝奪人之行動自由，處有期徒刑拾月。
    事  實
一、甲○○為計程車司機，緣於民國八十七年九月間，因Ａ１（姓名年籍詳卷）與同
    學出遊，恰巧搭乘甲○○之計程車，甲○○乃藉機搭訕與Ａ１相識，其後Ａ１亦
    曾再搭乘甲○○之計程車以及車行內其他司機之計程車，詎甲○○因認Ａ１搭乘
    車行之計程車未付款，致車行同事誤認其將Ａ１所付之車款侵吞，竟基於概括之
    犯意，先於八十八年三月間某日，甲○○駕車至Ａ１就讀之新竹市育賢國中等待
    Ａ１下課後，將Ａ１誘上甲○○所駕駛之計程車將之載至新竹市青草湖附近山區
    （起訴書誤載為新竹市茄苳里山區）後，即取出預藏車內自友人處借來之手銬將
    Ａ１銬在後座車頂把手處，自下午四時三十分許起限制Ａ１行動自由至晚上七時
    許（起訴書略載為逾四小時）始放Ａ１回家，並因而致Ａ１受有雙手破皮紅腫之
    傷害，其後，甲○○再於八十八年四月中旬某日，於Ａ１住處等待Ａ１出門後，
    復將Ａ１誘上車載至新竹市香雅橋附近後，以手銬將Ａ１雙手銬在後座把手處，
    以及將Ａ１雙眼矇住與雙腳綁住，自當日中午時分起限制Ａ１行動自由至當日傍
    晚時分（起訴書略載為逾七小時）始放Ａ１離去，期間甲○○在矇住Ａ１雙眼前
    ，並徒手毆打Ａ１一巴掌，以及持友人之刀子（未扣案無從認定是否為槍砲彈藥
    刀械管制條例所列管之刀械）抵住Ａ１脖子，恐嚇Ａ１不能亂動不能呼叫，同時
    亦將刀子在Ａ１面前來回幌動，並恐嚇Ａ１稱：「下次再騙我，就知道」等加害
    身體之言語，致Ａ１心生畏懼生危害於安全，並因而致Ａ１受有雙手破皮紅腫之
    傷害。
二、案經被害人Ａ１及其母Ａ２訴由新竹縣警察局報請臺灣新竹地方法院檢察署檢察
    官偵查起訴。
    理  由
一、右揭事實，業據被告甲○○坦承不諱，經核與告訴人Ａ１指述之情節相符，堪信
    其自白為真實。又被告於第二次以手銬銬住告訴人Ａ１之時，確有持刀抵住告訴
    人Ａ１脖子及綁住雙腳之行為，業據告訴人Ａ１於警訊時指稱：「甲○○把我載
    到香雅橋附近，拿眼罩把我雙眼遮住，用小藍波刀在我身上比劃」等語（見臺灣
    新竹地方法院檢察署八十八年度偵字第五六二三號卷第六頁反面），於偵查中指
    稱：「（問：八十八年四月中旬被告將你載至竹市香雅橋？答：）他在計程車內
    將我雙手反銬，他持刀抵住我，叫我不要動，限制住我行動，並動手打我一巴掌
    」、「他說我騙他，他也有綁住我雙腿，我若反抗就動手打我」、「他恐嚇我說
    ，若我下次騙他『你就知道』，我會害怕」、「（問：被告當時手持藍波刀？答
    ：）是，晃來晃去」、「（問：被打是否受傷？答：）雙手被銬住有紅腫，沒有
    去驗傷，我回家後不敢告訴家人」等語（見前揭偵查卷第二十四頁以下），於原
    審訊問時指稱：「用黑色絲襪把我腳綁住」、「他拿刀出來，是一把小刀，架在
    我脖子上，叫我不能叫不能動」、「他有把刀拿在我面前晃，說我再叫等語，並
    打我一巴掌」（見原審卷第二十五頁背面）、「（拿刀）一次是在香雅橋處」、
    「他是用手打我巴掌，被告用手銬銬住我，我的手腕關節處腫起來，現在已經好
    了，第一次被手銬銬住時，也有手腕破皮紅腫，另外被告打我巴掌也很痛，只有
    第二次在香雅橋處拿刀子」等語綦詳（見原審卷第六十六頁），是被告確有持刀
    以及綁住告訴人雙腳之行為，應堪認定。本件事證已臻明確，被告犯行堪予認定
    。
二、核被告所為，係犯刑法第三百零二條第一項之剝奪行動自由罪。被告先後二次剝
    奪行動自由之行為，時間緊接，所犯之罪名及基本犯罪構成要件均相同，顯係基
    於概括犯意反覆為之，為連續犯，應依刑法第五十六條之規定，以一罪論，並加
    重其刑。又被告所涉刑法第三百零五條恐嚇危害安全罪之行為，應屬被告所為刑
    法第三百零二條第一項剝奪行動自由罪行為之部分行為（最高法院八十六年度台
    上字第六七三七號判決參照），不另論罪，附此說明。
三、原審認被告甲○○罪證明確，予以論罪科刑，固非無見，惟查被告連續將當時尚
    就讀國中之告訴人Ａ１以計程車載往偏僻地點，再以手銬、絲襪綑綁告訴人Ａ１
    手腳，復持小藍波刀抵住告訴人Ａ１脖子，恐嚇告訴人Ａ１不能亂動不能呼叫，
    同時亦將刀子在告訴人Ａ１面前來回幌動，並恐嚇告訴人Ａ１稱：「下次再騙我
    ，就知道」等加害身體之言語，致告訴人Ａ１心生畏懼生危害於安全之行為，其
    犯罪手段惡劣、犯罪所生之危險及損害重大，況被告與告訴人等達成和解後又未
    依約履行，顯無悔意。原審未慮及此，僅判處有期徒刑六月，量刑顯有未當。檢
    察官上訴意旨執此指摘原判決關於剝奪人之行動自由部分不當，為有理由，應由
    本院將原判決此部分撤銷改判。爰審酌被告犯罪動機、犯罪手段惡劣、犯罪所生
    之危險及損害重大、犯罪後與告訴人等達成和解後又未依約履行等一切情狀，量
    處如主文第二項所示之刑，以示懲儆。
四、公訴意旨略以：被告甲○○剝奪告訴人Ａ１之行動自由時，造成告訴人Ａ１受有
    傷害，因認被告甲○○犯有刑法第二百七十七條第一項傷害罪嫌云云。按告訴乃
    論之罪，告訴人於第一審辯論終結前得撤回其告訴，告訴經撤回者，應諭知不受
    理之判決，刑事訴訟法第二百三十八條第一項、第三百零三條第三款定有明文。
    被告所犯之傷害罪部分，業據告訴人Ａ１、Ａ２於第一審辯論終結前之八十九年
    十二月三十日具狀撤回其對被告傷害之告訴，依照上開說明，被告此部份行為，
    本應為不受理判決之諭知，惟公訴人認被告此部分行為與前揭有罪部分之行為，
    有牽連犯之裁判上一罪之關係，爰不另為不受理之諭知，併此敘明。
據上論斷，應依刑事訴訟法第三百六十九條第一項前段、第三百六十四條、第二百九
十九條第一項前段，刑法第五十六條、第三百零二條第一項，罰金罰鍰提高標準條例
第一條前段，判決如主文。
本案經檢察官劉靜婉到庭執行職務。
中      華      民      國    九十    年      六      月     十九     日
                              臺灣高等法院刑事第 十五 庭
                                  審判長法  官  房  阿  生
                                        法  官  鄧  振  球
                                        法  官  雷  元  結
右正本證明與原本無異。
如不服本判決應於收受送達後十日內向本院提出上訴書狀，其未敘述上訴之理由者並
得於提起上訴後十日內向本院補提理由書（均須按他造當事人之人數附繕本）。
                                        書記官  梁  雅  華
中      華      民      國    九十    年     六     月      十九      日
附錄論罪科刑法條全文：
刑法第三百零二條第一項：
私行拘禁或以其他非法方法，剝奪人之行動自由者，處五年以下有期徒刑、拘役或三
百元以下罰金。


司法院資訊處製作；財團法人民間司法改革基金會備份。
